Inventaris van het archief van het Ministerie van Defensie: Collectie betreffende krijgsgevangenen, 1940-1946
Nationaal Archief, Den Haag
Ministerie van Defensie: Collectie Krijgsgevangenen
Defensie / Coll. Krijgsgevangenen
1940-1946
D27546
36.80 meter; 176 inventarisnummers.
Normale geschreven, getypte en gedrukte documenten, geen bijzondere handschriften.
Nationaal Archief, Den Haag
Centraal Indeelingsbureau Koninklijke Landmacht 1945-1946
Nederlands Reception Center 1945
PWX Branch SHAEF 1944-1945
Registratiebureau Nederlands Krijgsgevangenen
Het archief Collectie Krijgsgevangenen bevat onder andere overzichten met (persoons)gegevens van Nederlandse krijgsgevangenen, meest officieren, tijdens de Tweede Wereldoorlog per kamp in Duitsland, orders uitgevaardigd in de diverse gevangenkampen, enige dagboeken en andere stukken over hun verblijf, brievenboeken van het Centraal Indelingsbureau en stukken m.b.t. hun repatriëring.
Archiefvorming
Geschiedenis van de archiefvormer
Inleiding
De collectie krijgsgevangenen bevat archiefjes, archiefdelen en archiefbescheiden inzake de krijgsgevangenschap van Nederlandse militairen, meest officieren, in Duitsland tijdens de Tweede Wereldoorlog, hun repatriatie en de eerste opvang in Nederland. In de collectie zijn veel archiefvormers te onderkennen.
Geschiedenis van enkele archiefvormers welke voorkomen in de collectie krijgsgevangenen
Algemeen
Op 11 mei 1942 werd in de avondkranten geannonceerd dat (aspirant-) beroepsofficieren die in mei 1940 in actieve dienst waren geweest zich de 15e daaropvolgend moesten melden bij kazernes in Assen, Ede, Bussum, Roermond dan wel Breda. Nagenoeg alle betrokkenen voldeden aan deze oproep. Uitgezonderd enkele categorieën - leden van de NSB of WA, kaderleden van de Nederlandse Arbeidsdienst - werden allen, in totaal 2727 militairen, in krijgsgevangenschap afgevoerd. Dit gebeurde op directe order van Hitler, omdat Nederlandse beroepsofficieren in OD-verband in het verzet actief waren geweest.
L. de Jong, Het Koninkrijk der Nederlanden in de Tweede Wereldoorlog (14 delen, 's-Gravenhage, 1995) V, hoofdstuk 12.
Deze groep beroepsmilitairen werd als krijgsgevangenen afgevoerd naar Stanislau. Aangevuld met 140 reserveofficieren -deze waren in Nederland ondergedoken maar ontdekt -werd de aldus uitgebreide groep in januari 1944 overgebracht naar Neubrandenburg.
Mei 1944 werden 350 personen overgeplaatst naar Tittmoning. In januari 1945 werden in Neubrandenburg nog eens 500 reserveofficieren vanuit de buurt van Lissa overgeplaatst naar Neubrandenburg.
De Jong, Koninkrijk, VIII, hoofdstuk 2.
Het kamp bij Neubrandenburg werd op 28 april 1945 door Russische troepen bevrijd.
De
Jong, Koninkrijk, Xb,1184.
PWX Branch SHAEF
Op 28 september 1944 verplaatste lt-kol E.M.A. Suylen zijn bureau, dat bovengenoemde naam droeg, naar het vasteland.
Zijn opvolger, de reserve-kolonel der infanterie J.A.G. van Andel, nam op 20 maart 1945 zijn taak over als hoofdverbindingsofficier bij G 1 Division bij PWX Branch SHAEF Main. Hij werd belast met de repatriëring van Nederlandse krijgsgevangen militairen in Duitse handen, voor zover zij zich bevonden in gebieden ressorterend onder SHAEF. Hij was toegevoegd aan SHAEF en verplicht bevelen en aanwijzingen te volgen welke hem door of vanwege de opperbevelhebber van de geallieerde expeditionaire macht werden gegeven. De hoofdverbindingsofficier was verplicht alles te doen hetwelk het belang en het welvaren van de Nederlandse krijgsgevangen in welk opzicht ook kon bevorderen. Zijn taak strekte zich speciaal uit over hun verzorging in de krijgsgevangenkampen, hun spoedige evacuatie naar het vaderland, eventuele plaatsing in transitkampen, voorziening met voedsel, kleding, rookgerei, versnaperingen, lectuur, hygiënische verzorging, kortom alles wat hun geestelijk en lichamelijk welzijn betrof in de ruimste zin. Behoudens zijn verantwoordelijkheid aan de opperbevelhebber was de hoofdverbindingsofficier rechtstreeks verantwoordelijk aan de minister van Oorlog.
Met ingang van 1 juni 1945 werd de hoofdverbindingsofficier onder bevel gesteld van de chef staf Militair Gezag en werd zijn instructie gewijzigd. (MB van 31 mei 1945, nr. 970 P).
De Dutch Liaison Section PWX werd op 21 november 1945 geliquideerd.
Nederlands Reception Center te Godinne, België
Omstreeks 10 mei 1945 werd het Nederlands Reception Center
(Nederlands Ontvangstcentrum Krijgsgevangenen) te Godinne
geopend onder leiding van kampcommandant majoor J. de Kruijff. Daar
ter plaatse had men de beschikking gekregen over enkele villa's, gelegen
op de rechteroever van de Maas. Er was plaats voor 700 personen en
vanuit Godinne werden de ex-krijgsgevangenen doorgevoerd naar
Breda (officieren) dan wel Tilburg (onderofficieren en manschappen).
Op 1 juli 1945 werd het Nederlands Ontvangstcentrum
Krijgsgevangenen te Godinne op last van de Belgische regering
gesloten.
Het registratiebureau Nederlandse Krijgsgevangenen te Brussel werd met ingang van 15 augustus 1945 opgeheven.
Centraal Indeelingsbureau Koninklijke Landmacht
Het Centraal Indeelingsbureau Koninklijke Landmacht (voortaan: CIKL) werd ingesteld op 15 januari 1945 nadat de behoefte werd gevoeld de indeling van oorlogsvrijwilligers, vrijwilligers op de voet van gewoon soldaat, reserve- en dienstplichtigen en wederom in werkelijke dienst hersteld beroepspersoneel in bevrijd Nederland door een centrale instantie te doen regelen. Aldus speelde het instituut ook een rol bij de eerste opvang van terugkerende krijgsgevangenen.
Tot hoofd van het CIKL werd generaal-majoor A.A. van Nijnatten benoemd. Hij stond rechtstreeks onder de bevelen van de minister van Oorlog.
Voordat personeel (opnieuw) kon worden aangenomen moest de betrokkene een geneeskundig- en betrouwbaarheidsonderzoek ondergaan.
Het CIKL werd opgeheven per 1 januari 1946 onder gelijktijdige instelling van het afwikkelingsbureau onder dezelfde naam. Dit bestond tot 1 maart 1946.
Geschiedenis van het archiefbeheer
Het is niet meer te achterhalen waarom deze collectie bescheiden is gevormd.
Waarschijnlijk eind jaren 70 begin jaren tachtig heeft een medewerker een plaatsingslijst vervaardigd op de onderhavige collectie.
De verwerving van het archief
Overbrenging van een overheidsarchief
De verwerving van het archief
Het archief is krachtens bepalingen van de Archiefwet overgebracht.
Inhoud en structuur van het archief
MAISAO-WOTAP; 2.13
Aanwijzingen voor de gebruiker
Openbaarheidsbeperkingen
Deels openbaar, deels beperkt openbaar (A) [betreft inv.nr. 113].
Materiële beperkingen
Het archief kent geen materiële beperkingen.
Aanvraaginstructie
Openbare archiefstukken kunnen online worden aangevraagd en gereserveerd. U kunt dit ook via de terminals in de studiezaal van het Nationaal Archief doen. Om te kunnen reserveren dient u de volgende stappen te volgen:
U maakt een profiel aan op www.gahetna.nl, en logt vervolgens in
Via de archiefinventaris (alleen de beschrijvingen met rode nummers) selecteert u het gewenste archiefstuk door op de knop 'Reserveren' te klikken
In het volgende scherm geeft u aan op welke dag u het archiefstuk wilt inzien
Indien u zich bevindt in de studiezaal en een tafelnummer heeft ontvangen kunt u dit nummer vermelden. Als u geen tafelnummer heeft kunt u tafelnummer 777 laten staan
Vervolgens bevestigt u uw reservering door deze te versturen.
Verwant materiaal
Beschikbaarheid van kopieën
Verwante archieven
Tijdens het inventarisatieproject van het gewoon verbaalarchief van het ministerie van Oorlog/Defensie werd een doos uit de collectie krijgsgevangenen afgescheiden en als de collectie F.H.A.H. Tielens, hoofd afdeling A (Algemene Zaken) van het Commissariaat voor de belangen van de voormalige Nederlandsche Weermacht, 1942 - 1945 uiteindelijk opgenomen in inventaris 12.13.01 onder de nummers 5107-5129. Zie toegang 2.13.01 - Ministerie van Oorlog: Openbaar Verbaalarchief en Gedeponeerde Archieven, (1811) 1813-1945 (1952)
Archiefbescheiden inzake krijgsgevangenen kunnen ook worden aangetroffen in het archief van het ministerie van Oorlog/Defensie te Londen. Zie verder ook het archief van de Commissie verantwoording krijgsgevangenen officieren (Commissie van Voorst tot Voorst).Zie toegang 2.13.99
Beschrijving van de series en archiefbestanddelen
- Algemeen
  - Staten houdende gegevens inzake gewond geraakte Nederlandse militairen, opgemaakt door de Duitsers, 1940.; 1; 1 omslag
  - Staten houdende gegevens inzake de terugkeer en het wederom afvoeren in krijgsgevangenschap van Nederlandse beroepsofficieren, 1942-1945.; 2; 1 omslag
  - Register, alfabetisch-lexicografisch geordend, houdende de namen met daarbij de rang van krijgsgevangenen die voor 28 augustus 1942 vanuit Duitsland naar huis gezonden werden, z.d.; 3; 1 katern
  - Zu- und Abgangstliste für Kriegsgefangene, staten houdende gegevens van krijgsgevangenen, 1940-1945.; 4-54; 48 omslagen en 3 pakken
    - Marlag en Milag Nord, Post Tarmstedt, 4
    - Oflag 67, Neubrandenburg., 5
    - Front Stalag 133., 6
    - Stalag 315, Amersfoort., 7
    - Stalag 317, Markt Pongau., 8
    - Stalag 327, Nehrybka., 9
    - Stalag 369, Krakau., 10
    - Stalag 371, Stanislau., 11
    - Stalag Ia, Stablack., 12
    - Stalag Ib, Hohenstein., 13
    - Stalag IIa, Neubrandenburg., 14
    - Stalag IId, Stargard., 15
    - Stalag IIIa, Luckerwalde., 16
    - Stalag IIIb, Fürstenberg., 17
    - Stalag IIId, Berlijn., 18
    - Stalag IVa, Hohnstein., 19
    - Stalag IVb, Mühlberg, 20; 1 pak
    - Oflag IVb/z, Hohnstein., 21
    - Oflag IVb, Königstein., 22
    - Stalag IVc, Wistrits., 23
    - Oflag IVc, Colditz., 24
    - Stalag IVd, Torgau/Elbe., 25
    - Oflag IVd, Elsterhorst., 26
    - Stalag IVf, Hartmannsdorf., 27
    - Stalag IVf, Oschatz, 28
    - Stalag Va, Ludwigsburg., 29
    - Oflag Va, Weinsberg., 30
    - Stalag VIa, Hemer., 31
    - Oflag VIa, Soest., 32
    - Stalag VIe, Soest., 33
    - Stalag VIf, Bocholt., 34
    - Ilag VII, Zweiglager Oflag, Tittmoning., 35
    - Stalag VIIa, Moosburg., 36
    - Oflag VIIIc, Juliusburg., 37
    - Oflag VIIIe, Johannisbrunn., 38
    - Stalag IXa, Ziegenham., 39
    - Stalag IXb, Bad Orb., 40
    - Stalag Xb, Sandbostel., 41
    - Stalag XIa, Altengrabow., 42-43
      - Nrs. 698-730., 42; 1 pak
      - Nrs. 731-741, 744-1146., 43; 1 pak
      - Nrs. 742-743., 173; 1 pak
    - Stalag XIb, Fallingbostel., 44
    - Dulag XII, Mainz., 45
    - Stalag XIId, Trier., 46
    - Oflag XVIIIa, Lienz., 47
    - Stamlag XVIIIa, Wolfsberg., 48
    - Oflag XIIIb, Nürnberg., 49
    - Stalag XVIIIc, Markt Pongau., 50
    - Stalag XXb, Marienburg., 51
    - Oflag XXIc, Schokken., 52
    - Stalag XXId, Posen., 53
    - Oflag XXI, Grune bie Lisse., 54
  - Orders, uitgevaardigd te Stanislau, 1942-1944.; 55-65; 11 katernen
    - 1942 augustus 6-18., 55
    - augustus 19-september 5., 56
    - september 7-oktober 10., 57
    - oktober 12-november 11., 58
    - november 13-december 28., 59
    - 1943 januari 1-maart 3., 60
    - maart 4-april 3., 61
    - april 6-juni 24., 62
    - juni 24-augustus 30, nr. 565., 63
    - augustus 30, nr. 566-november 11., 64
    - november 19-1944 januari 7., 65
  - Orders, uitgevaardigd te Neubrandenburg, 1944-1945.; 66-72; 7 katernen
    - nrs. 1-161., 66
    - nrs. 162-164., 67
    - 1944 januari 29-maart 18., 68
    - maart 20-juli 14, nr. 381., 69
    - juli 14, nr. 382-december 21, nr. 626., 70
    - 1944 december 22, nr. 627-1945 maart 9, nr. 770., 71
    - maart 9 nr. 771-mei 24., 72
  - Alfabetisch-lexicografische registers houdende diverse gegevens van Nederlandse militairen in krijgsgevangenschap, 1942-1945.; 73-83; 10 katernen en 1 omslag
    - A-Z., 73
    - A-F., 74
    - G-L., 75
    - M-Si., 76
    - Si-Z., 77
    - Blok I, 78; 1 omslag
    - Blok II, 79-80
      - A-J., 79
      - K-Z., 80
    - Uit krijgsgevangenschap ontslagen militairen., 81
    - A-L., 82
    - M-Z., 83
  - Dagboek van de kampoudste van het Offlag te Langwasser, 1942.; 84; 1 katern
    Met diverse los inliggende bescheiden.
  - Register houdende strafbare feiten begaan door Nederlandse krijgsgevangen militairen., 84
  - Verslagen van krijgsgevangenkampen, - Alten-Grabow, Fallingbostel, Grune bei Lissa, Herzberg, Mühlberg, Neu Brandenburg, Schilberg, Sanislau, Stuttgart, en Tittmoning, 176
  - Register, geordend op inschrijfnummer, houdende persoonsgegevens van krijgsgevangen Nederlandse militairen, [1943-1945].; 85-89; 5 katernen
    - Nrs. 30000-30528., 85
    - Nrs. 30529-31056., 86
    - Nrs. 31057-31584., 87
    - Nrs. 31585-32112., 88
    - 32113-32417, alsmede reserveofficieren, officieren en cadetten afkomstig van Colditz., 89
  - Register houdende gegevens van bruid en bruidegom van met de handschoen gesloten huwelijken, 1942-1944.; 90; 1 katern
  - Staten houdende de indeling van de militairen over diverse barakken in Neubrandenburg, [1944].; 91; 1 omslag
  - Lagerbefehlen, bevelen van de Oberst en Kommandant Sauer van Neubrandenburg, 1944.; 92; 1 omslag
  - Processen-verbaal van ongevallen en geschillen, te Stanislau en Neubrandenburg, 1943-1945.; 93; 1 omslag
  - Ingekomen en minuten van uitgaande stukken bij de hoofdvertrouwensman van de Nederlandse krijgsgevangenen in Stalag XIb, J.F.L. Rapmund te Fallingbostel, 1944-1945.; 94; 1 omslag
  - Ingekomen en minuten van uitgaande stukken bij de kampoudste van Offlag 67 te Neubrandenburg, gen-maj N.T. Carstens, later gen-maj H. Hackstroh, 1942-1945.; 95; 1 omslag
  - Staat houdende een alfabetisch-lexicografisch geordend overzicht van krijgsgevangenen van de Koninklijke Marine in Duitsland verblijvend, [1943].; 96; 1 stuk
  - Register houdende ontvangen en uitgegeven Rode Kruis-pakketten bij en door Stalag XIb, afdeling III1, 1944-1945.; 97; 1 deel
  - Register houdende geldstromen naar Nederland, weduwen- en wezenfonds, uitgereikte sigaretten, nieuw aangekomen krijgsgevangenen, verdeling schoenenzendingen en kleding alsmede verantwoording abonnementsgelden, 1943-1945.; 98; 1 deel
  - Staten houdende totaaloverzichten van in verscheidene lagers geïnterneerde krijgsgevangenen, 1944-1945.; 99; 1 deel
  - Lijsten houdende gegevens inzake [hoofd)vertrouwensmannen in de diverse kampen, z.d.; 100; 1 omslag
  - Register, alfabetisch-lexicografisch geordend, houdende de namen met daarbij de rang van krijgsgevangenen, z.d.; 101; 1 omslag
  - Naamindex, 1943-1944.; 102; 1 katern
    Waarschijnlijk opgemaakt door de commissaris voor de belangen van de Nederlandsche weermacht.
  - Stukken betreffende overleden dan wel vermiste Nederlandse krijgsgevangenen in Duitsland, 1945.; 103; 1 omslag
  - Stukken betreffende het ontslag uit krijgsgevangenschap, 1943-1944.; 104; 1 omslag
  - Rapport inzake het optreden naar de Duitsers toe alsmede de manier van leiding geven van generaal Hackstroh als kampoudste in diverse kampen, [1945].; 105; 1 stuk
    Incompleet?
  - Stukken betreffende bezoeken van vertegenwoordigers van het Rode Kruis dan wel andere functionarissen aan diverse krijgsgevangenenkampen te Duitsland, 1944-1945.; 106; 1 omslag
  - Dagboek van Dutch Liaison section PWX-G1, SHAEF Main, afschrift, z.d.; 107; 1 stuk
  - Agenda van Chief Dutch Liaison Officer PWX Branch G1 Division SHAEF Main, 1944-1945.; 108; 1 deel
  - Ingekomen en minuten van uitgaande stukken bij Chief Dutch Liaison Officer PWX Branch G1 Division SHAEF Main, 1944-1945.; 109-112; 4 omslagen
    - Nrs. 1-299., 109
    - Nrs. 302-600., 110
    - Nrs. 603-800., 111
    - Nrs. 802-1133., 112
  - Stukken betreffende personen die prioriteit dan wel bijzondere aandacht dienen te krijgen tijdens het repatriëren uit krijgsgevangenschap, 1945.; 113; 1 omslag
    Openbaarheid beperkt tot 1 januari 2021
  - Ingekomen en minuten van uitgaande stukken bij en van majoor J. de Kruijff, kampcommandant van het Nederlands ontvangstcentrum van krijgsgevangenen te Godinne, België, 1945.; 114; 1 omslag
  - Stukken betreffende de organisatie van het repatriëren van terugkerende Nederlandse krijgsgevangenen, 1944-1945.; 115; 1 omslag
  - Stukken betreffende moedig optreden van krijgsgevangenen tijdens de vlucht van medekrijgsgevangenen, 1945.; 116; 1 omslag
  - Formulieren ingevuld door Nederlandse verbindingsofficieren inzake gegevens van repatriërende krijgsgevangenen, 1945.; 117; 1 omslag
  - Naamindex inzake vermiste krijgsgevangenen, 1945-1946.; 118; 1 deel
  - Brievenboeken, opgemaakt door het Centraal Indelingsbureau, 1945.; 119-121; 3 delen
    - mei 1-september 20., 119
    - juni 8-oktober 18., 120
    - augustus 6-oktober 9., 121
  - Ingekomen en minuten van uitgaande stukken bij en van het Centraal Indelingsbureau, 1945.; 122; 1 pak
  - Formulieren, alfabetisch-lexicografisch geordend, opgemaakt door diverse ontvangstcentra, houdende de registratie van persoonlijke en andere gegevens inzake de krijgsgevangenschap van gerepatrieerde krijgsgevangen, 1945.; 123-150; 26 omslagen en 2 pakken
    Zie ook inv. nrs. 174-175
    - A., 123
    - B-Blom., 124
    - Blank-Buyze., 125; 1 pak
    - C., 126
    - D., 127
    - E., 128
    - F., 129
    - G., 130
    - H-He., 131
    - Hi-Huyz., 132
    - I., 133
    - J., 134
    - K., 135; 1 pak
    - L., 136
    - M., 137
    - N., 138
    - O., 139
    - P., 140
    - Q., 141
    - R., 142
    - S-Sm., 143
    - Sn-Sw., 144
    - T., 145
    - U., 146
    - V-Vi., 147
    - Vl-Vu., 148
    - W., 149
    - Y-Z., 150
  - Registers, alfabetisch-lexicografisch, waarschijnlijk opgemaakt door het ontvangstcentrum gerepatrieerde krijgsgevangenen te Weert, houdende gegevens inzake data van aankomst en vertrek en andere gegevens van gerepatrieerde krijgsgevangenen, 1945.; 151-155; 5 delen
    - Beroepsofficieren., 151
    - Reservepersoneel., 152
    - Beroepsonderoffieren en soldaten., 153
    - Dienstplichtigen deel 1., 154
    - Dienstplichtigen deel 2., 155
  - Registers, alfabetisch-lexicografisch, waarschijnlijk opgemaakt door het ontvangstcentrum gerepatrieerde krijgsgevangenen te Zeist, houdende gegevens inzake data van aankomst en vertrek en andere gegevens van gerepatrieerde krijgsgevangenen, 1945.; 156-160; 5 delen
    - Beroepsofficieren., 156
    - Reservepersoneel., 157
    - Beroepsonderoffieren en soldaten., 158
    - Dienstplichtigen., 159
    - Door burgemeester geregistreerden., 160
  - Register houdende gegevens en pasfoto's van krijgsgevangen militairen, 161; 1 deel
    De pasfoto's zijn oorspronkelijk los aangetroffen, en in latere instantie (±1980) ingekaderd opgenomen in dit deel.
  - Plaatsingslijst, vervallen, afschrift van afschrift, [1978].; 162; 1 stuk
- Der Reichskommissar für die besetzten niederländischen Gebiete
  - Stukken betreffende de politieke beoordeling van zich in krijgsgevangschap bevindende (reserve-)officieren en hun mogelijke vrijlating daaruit, 1942-1943.; 163; 1 pak
- Gruppe Verwaltung, Oflag XXI C/Z, Grune bei Lissa, later Neubrandenburg, Gruppe Verwaltung Oflag 67
  - Staat houdende de aankomst, overplaatsing en overlijden van Nederlandse krijgsgevangenen, 1943-1944.; 164; 1 katern
  - Staten houdende het saldo van geldelijke tegoeden op 31 december 1944 van de Ie - IIIe compagnie, [1945].; 165-167; 3 katernen
    - Ie compagnie, 165
    - IIe compagnie., 166
    - IIIe compagnie., 167
  - Staten houdende gegevens inzake de reparatie van kleding en schoeisel, 1944-1945.; 168-169; 2 katernen
    - Kleding., 168
    - Schoeisel., 169
  - Stukken betreffende de duplicaat-boekhouding over ontvangen Wehrsold, interne overboekingen door en inhoudingen in verband met reparatie aan kleding en schoeisel en bijdragen aan abonnementen van krijgsgevangen officieren, 1943-1945.; 170; 1 pak
  - Stukken betreffende de liquidatie van de Nederlandse administratie bij het opnemen van Oflag XXI C/Z in Oflag 67, 1945.; 171; 1 omslag
  - Staat, losbladig, alfabetisch gerangschikt op achternaam, houdende de datum waarop Nederlandse militairen in respectievelijk uit krijgsgevangenschap gingen, z.d.; 172; 1 pak
- Het archief van het Ontvangst-Centrum Gerepatrieerde Krijgsgevangenen Zeist
  - Formulieren, alfabetisch-lexicografisch geordend, houdende de registratie van persoonlijke en andere gegevens inzake de krijsgevangenschap van gerepatrieerde krijgsgevangenen, 1945.; 174; 1 omslag
    Zie ook inv.nrs. 123-150, 175
- Het archief van het Ontvangst-Centrum Gerepatrieerde Krijgsgevangenen Weert
  - Formulieren, alfabetisch-lexicografisch geordend, houdende de registratie van persoonlijke en andere gegevens inzake de krijsgevangenschap van gerepatrieerde krijgsgevangenen, 1945.; 175; 1 omslag
    Zie ook inv.nrs. 123-150, 174